臺灣屏東地方法院刑事判決
110年度交易字第305號
公  訴  人  臺灣屏東地方檢察署檢察官
被      告  蔡正興


上列被告因過失傷害案件，經檢察官提起公訴（110年度調偵字
第644號），本院判決如下：
    主  文
蔡正興犯過失傷害罪，處拘役伍拾日，如易科罰金，以新臺幣壹
仟元折算壹日。
    事  實
一、蔡正興於民國109年10月16日9時41分前某時，將其所駕駛之
    車牌號碼000-00號自用大貨車停放在屏東縣○○市○○路000○0
    號（北往南方向）前，並在該處裝卸貨物，本應注意不得利
    用道路置放足以妨礙交通之物品，而依當時情形，並無不能
    注意之情事，即將2個交通三角椎（下稱本案交通錐）擺放
    在忠孝路慢車道上（占用2/3慢車道），適吳清祿駕駛車牌
    號碼000-000號普通重型機車沿忠孝路由北往南方向行駛至
    該處，亦疏未注意行經設有安全方向導引標誌之彎道，應減
    速慢行，且未注意車前狀況，隨時採取必要之安全措施，致
    不慎撞擊本案交通椎而人、車倒地，受有右側第3至第5肋骨
    骨折、右鎖骨骨折、右側血胸、右側肱骨骨折、右側鎖骨骨
    折、右側肩胛骨骨折、多處擦傷等傷害。蔡正興於肇事後，
    停留在現場，於警員到場處理時，對於未發覺之犯罪，主動
    向處理警員告知其係擺放本案交通錐之肇事者，並接受裁判
    。
二、案經吳清祿訴由屏東縣政府警察局屏東分局報告臺灣屏東地
    方檢察署檢察官偵查起訴。
    理  由
一、證據能力部分
    按被告以外之人於審判外之陳述，雖不符刑事訴訟法第159
    條之1至第159條之4之規定，而經當事人於審判程序同意作
    為證據，法院審酌該言詞陳述或書面陳述作成時之情況，認
    為適當者，亦得為證據。當事人、代理人或辯護人於法院調
    查證據時，知有第159條第1項不得為證據之情形，而未於言
    詞辯論終結前聲明異議者，視為有前項之同意，刑事訴訟法
    第159條之5第1項、第2項分別定有明文。查本判決下列引用
    之供述證據，檢察官、被告蔡正興於本院準備程序、審理時
    均表示同意作為證據（見本院卷第57、87頁），且檢察官、
    被告於言詞辯論終結前，均未聲明異議，本院審酌相關言詞
    陳述或書面陳述作成時之情況，並無違法不當之情形或證明
    力明顯過低之瑕疵，依刑事訴訟法第159條之5規定，認均有
    證據能力。至其餘資以認定本案犯罪事實之非供述證據，經
    查無違反法定程序取得之情形，依刑事訴訟法第158條之4反
    面解釋，應均有證據能力。
二、認定犯罪事實之證據及理由
    訊據被告固坦承於前揭時、地，在忠孝路慢車道上擺放本案
    交通錐之事實，惟矢口否認有何過失傷害犯行，辯稱：我看
    別人在裝卸貨物、稍微擋到路時，都會用交通椎，我擺交通
    錐的用意是要提醒後方來車，我沒有過失云云。經查：
(一)被告於109年10月16日9時41分前某時，將其所駕駛之車牌號
    碼000-00號自用大貨車停放在屏東縣○○市○○路000○0號（北
    往南方向）前，為裝卸貨物時用以警示後方來車，將本案交
    通錐擺放在忠孝路慢車道上（占用2/3慢車道）；告訴人吳
    清祿駕駛車牌號碼000-000號普通重型機車沿忠孝路由北往
    南方向行駛至該處，撞擊本案交通三角椎而人、車倒地，受
    有右側第3至第5肋骨骨折、右鎖骨骨折、右側血胸、右側肱
    骨骨折、右側鎖骨骨折、右側肩胛骨骨折、多處擦傷等傷害
    之事實，業據被告於警詢、偵查及本院準備程序時所不爭執
    （見警卷第9至12頁、第27頁；偵卷第20至21頁；本院卷第5
    7頁），核與證人即告訴人吳清祿於警詢及偵查中之證述互
    有相符（見警卷第13至15頁、第25頁；偵卷第19至21頁），
    並有道路交通事故現場圖、道路交通事故調查表（一）(二
    ）、現場圖、衛生福利部屏東醫院診斷證明書、屏東縣政府
    警察局交通警察隊道路交通事故肇事人自首情形紀錄表、屏
    東縣政府警察局勤務指揮中心受理110報案紀錄單及蒐證照
    片等在卷可參（見警卷第29至33頁、第47至51頁、第55頁、
    第61至73頁），是上開事實堪以認定。
(二)被告固否認犯行，並以前詞置辯，惟按任何人不得利用道路
    堆積、置放、設置或拋擲足以妨礙交通之物品，道路交通安
    全規則第140條第1款訂有明文。由此可見，在道路上置放足
    以妨礙交通之物，是法律禁止的行為，目的在於維持道路之
    暢通，避免影響交通安全或妨害公眾通行。查被告係51年9
    月間生，有個人戶籍資料存卷可考（見警卷第21頁），是被
    告於案發時年滿58歲，從事駕駛工作（見本院卷第92頁），
    足認被告為生活閱歷豐富且具一般智識之成年人，是依被告
    智識程度及社會經驗，其對於道路係供公眾通行處所，任何
    人均不得利用該處堆積、置放、設置或拋擲足以妨礙交通之
    物品乙情，當能知悉，並應予注意且遵守。再者，本件車禍
    發生之路段，係同向二車道、劃設有慢車道及路面邊線之道
    路，而被告在慢車道上放置本案交通椎，並占用2/3慢車道
    等情，除據被告自陳在卷外，並有蒐證照片可佐（見警卷第
    61至63頁），是被告確有在忠孝路之慢車道上置放本案交通
    椎，並占用2/3慢車道之行為。被告上開行為，已使他人行
    經該路段時，無法正常行駛於忠孝路慢車道，而須變換車道
    與其他人車爭道，增加行車風險，自足以妨礙交通安全，違
    反道路交通安全規則第140條第1款之規定甚明。又依本件情
    形，被告擺放交通錐之起因係為便於從事私人商業行為（裝
    卸貨物），並非車輛故障不能行駛、道路施工等不得已情事
    ，或為執行緊急任務或其他與公益有關之事務，仍疏未注意
    ，將本案交通錐置放在前開道路上，並足以妨礙交通，自有
    違注意義務，而有過失。且告訴人所受前揭傷害結果與被告
    之過失行為間別無其他原因介入，是被告之過失行為與告訴
    人前揭傷害結果間具有相當因果關係，殆無疑義。
(三)另公訴意旨雖未載明告訴人與有過失乙節。惟汽車行駛時，
    駕駛人應注意車前狀況及兩車並行之間隔，並隨時採取必要
    之安全措施，道路交通安全規定第94條第3項前段載有明文
    。再安全方向導引標誌，用以促使車輛駕駛人減速慢行，並
    引導行駛安全方向，道路交通標誌標線號誌設置規則第134
    條第1項前段亦有明文。經查，案發地點為彎道，並設有安
    全方向導引標誌（黃底黑色箭頭圖案之標誌），有道路交通
    事故現場圖、蒐證照片可憑（見警卷第29頁、第61至65頁）
    ，是告訴人於行經該處時，本應減速慢行。惟據告訴人於10
    9年11月12日接受警方詢問時陳稱：我騎乘普重機車沿忠孝
    路慢車道北往南直行，行經事故地點時，我發現前方有三角
    錐擺放在慢車道上，我當下閃避不及就碰撞到三角錐，然後
    摔車……我當時行車速度約時速50公里等語，有屏東縣政府警
    察局道路交通事故談話紀錄表可參（見警卷第25頁），是告
    訴人於案發時顯未減速慢行，以致不及注意車前狀況並採取
    必要之安全措施，因此撞擊靜置於前方慢車道之交通椎。從
    而，告訴人就本件車禍發生，亦有行經設有安全方向導引標
    誌之彎道，未減速慢行，且未注意車前狀況，並未隨時採取
    必要之安全措施之過失。又本件經本院送請交通部公路總局
    高雄區監理所屏澎區車輛行車事故鑑定會鑑定，鑑定意見認
    ：一、吳清祿駕駛普通重型機車，未注意車前狀況，並未隨
    時採取必要之安全措施，為肇事主因。二、蔡正興擺放交通
    錐於道路上，妨礙他車行駛，為肇事次因等情，有交通部公
    路總局高雄區監理所屏澎區車輛行車事故鑑定會110年12月8
    日屏澎區0000000號案鑑定意見書附卷可稽（見本院卷第29
    至31頁）；經本院再送請交通部公路總局車輛行車事故鑑定
    覆議會覆議，覆議意見認：一、吳清祿駕駛普通重型機車，
    行經設有安全方向導引標誌之彎道，未減速慢行，且未注意
    車前狀況，並未隨時採取必要之安全措施，為肇事主因。二
    、蔡正興擺放交通錐於道路上，妨礙車輛行駛，影響行車安
    全，為肇事次因等情，有交通部公路總局車輛行車事故鑑定
    覆議會111年3月11日0000000號案覆議意見書附卷可稽（見
    本院卷第67至69頁），上開鑑定結果就告訴人之過失情節雖
    略有不同，惟就被告前揭疏失為肇事原因乙節，均與本院採
    同一見解，益徵被告就本件車禍事故之發生有過失責任甚明
    。至告訴人與有過失部分，本院認前揭覆議意見較為詳盡，
    且與卷內事證相符，應以覆議意見較為可採。是告訴人之過
    失行為固為本件車禍之肇事主因，惟刑事責任之認定，並不
    因告訴人與有過失，而免除被告之過失責任，告訴人與有過
    失之情節輕重，僅係酌定雙方民事上損害賠償責任之依據，
    並不影響被告所犯刑事責任之罪責，併此敘明。
(四)綜上，本件事證明確，被告過失傷害之犯行堪以認定，應依
    法論科。
三、論罪科刑　　　
(一)核被告所為，係犯刑法第284條前段之過失傷害罪。
(二)被告於肇事後在場，於前往現場處理之警員尚不知何人犯罪
    前，主動坦承其為肇事者，有前揭屏東縣政府警察局交通警
    察隊道路交通事故肇事人自首情形紀錄表在卷可參（見警卷
    第51頁），堪認符合自首之要件，爰依刑法第62條前段規定
    減輕其刑。　　
(三)檢察官移送併案部分（111年度偵字第820號），與起訴書所
    載屬同一犯罪事實，本院自得併予審究，附此敘明。　　
(四)爰審酌被告為裝卸貨物時警示後方來車，將本案交通錐擺放
    於慢車道上，動機雖屬良善，惟疏未慮及其行為，仍妨害他
    人正常使用道路並增加行車風險，因此肇致本案事故，而為
    肇事次因之過失情節，與考量被告犯後始終未能正視自己之
    過失，亦未適度賠償告訴人以填補犯罪所生損害之犯後態度
    ；再考量告訴人所受傷勢之輕重程度，及告訴人與有過失，
    且為肇事主因，業據前述；另兼衡被告之素行，有臺灣高等
    法院被告前案紀錄表可參（見本院卷第15頁），其於本院審
    理時自述之智識程度及生活狀況（見本院卷第92頁）等一切
    情狀，量處如主文所示之刑，並諭知易科罰金之折算標準。
    至檢察官雖具體求刑有期徒刑4月，惟本院審酌前揭各情，
    因認主文所示之宣告刑已可收懲戒之效且與被告之罪責相當
    ，檢察官上開求刑稍有過重之情，併此敘明。
據上論斷，應依刑事訴訟法第299條第1項前段，刑法第284條前
段、第62條前段、第41條第1項，刑法施行法第1條之1第1項，判
決如主文。
本案經檢察官劉俊儀提起公訴，檢察官莊承頻移送併辦，檢察官
王雪鴻到庭執行職務。
中　　華　　民　　國　　111 　年　　7 　　月　　15　　日
                  刑事第三庭    法  官　鍾佩真
以上正本證明與原本無異。
如不服本判決，應於收受判決後20日內向本院提出上訴書狀，並
應敘述具體理由；其未敘述上訴理由者，應於上訴期間屆滿後20
日內向本院補提理由書（均須按他造當事人之人數附繕本）
「切勿逕送上級法院」。
中　　華　　民　　國　　111 　年　　7 　　月　　15　　日
                                書記官　林靜慧
附錄論罪科刑法條：
中華民國刑法第284條
因過失傷害人者，處1年以下有期徒刑、拘役或10萬元以下罰金
；致重傷者，處3年以下有期徒刑、拘役或30萬元以下罰金。